臺北高等行政法院判決
　　　　　　　　　　　　　　　　　　 93年度訴字第04054號
　　　　　　　　　　　　　　　.
原　　　告　大朋紙器有限公司
代　表　人　甲○○
訴訟代理人　丙○○
被　　　告　財政部臺灣省北區國稅局
代　表　人　許虞哲 (局長)
訴訟代理人　乙○○
上列當事人間因營利事業所得稅事件，原告不服財政部中華民國
93年10月15日台財訴字第09300370110號訴願決定，提起行政訴
訟。本院判決如下：
　　主  文
原告之訴駁回。
訴訟費用由原告負擔。
　　事  實
一、事實概要：原告84年度營利事業所得稅結算申報，申報營業
    收入淨額為新台幣（下同）33,414,804元，營業成本28,553
    ,429 元，營業費用4,314,677元，全年所得額41,389元，經
    被告初查剔除直接原料超耗2,475,436元及憑證不符2,420元
    ，核定營業成本為26,075,573元，營業費用按帳證核定為3,
    896,514元，核定營業淨利為3,442,717元，全年所得額為2,
    952,165元。原告就被告核定營業成本及營業費用部分不服
    ，申請復查結果，未獲變更，提起訴願亦經決定駁回後，遂
    提起本件行政訴訟。
二、兩造聲明：
　　(一)原告聲明：訴願決定及原處分（復查決定）均撤銷。
    (二)被告聲明：駁回原告之訴。
三、兩造之爭點：本件是否逾核課期間？
　　(一)原告主張之理由：
      1.原告84年度營利事業所得稅，已如期辦理申報，徵收時
        效應自85年4月1日起算，期間曾提出行政救濟，並於86
        年11月16日確定在案，但被告初查於86年5月16日以未
        提示帳冊核定，原告於87年申請復查，但復查決定為93
        年4月初，徵收稅單86年11月25日繳納日期至93年6月6
        日止，該年度之所得稅雖經行政救濟起算也逾5年，依
        稅捐稽徵法第23條第1項規定，應准予註銷補稅。
      2.原告認為被告剔除之耗料應再復查，訴願之期給予原告
        重新計算，不應查核同為一個人，即認為復查無法核兌
        ，就代表是錯誤的，更何況原告均取得合法之憑證，被
        告不可全部剔除再核課稅額，如此實在不符合賦稅之精
        神。
　　(二)被告主張之理由：
      1.按「稅捐之徵收期間為5年，自繳納期間屆滿之翌日起
        算；…但於徵收期間屆滿前，已移送法院強制執行，或
        已依強制執行法規定聲明參與分配，或已依破產法規定
        申報債權尚未結案者，不再此限。」為稅捐稽徵法第23
        條第1項所明定。「製造業已依稅捐稽徵機關管理營利
        事業會計帳簿憑證辦法設置帳簿，平時對進料、領料、
        退料、產品、人工、製造費用等均作成紀錄，有內部憑
        證可稽，並編有生產日報表或生產通知單及成本計算表
        ，經內部製造及會計部門負責人員簽章者，其製品原料
        耗用數量，應根據有關帳證紀錄予以核實認定。製造業
        不合前項規定者，其耗用之原料如超過各該業通常水準
        ，超過部分，除能提出正當理由，經查明屬實者外，應
        不予減除。」亦為行為時營利事業所得稅查核準則 (下
        稱查核準則)第58條第1項及第2項所明定。
      2.本件原告於85年5月15日申報84年度營利事業所得稅，
        被告於86年10月13日核定後，於87年1月19日送達繳納
        通知文書，繳納期限為同年2月16日起至同年月25日止
        ，原告於87年2月25日申請復查，經駁回後復於93年4
        月9日提起訴願，依前揭規定徵收期間應扣除原告提起
        行政救濟程序而暫緩執行期間，故本件尚未逾5年徵收
        期間，所訴核不足採。
      3.原告雖主張其從事紙箱生產製造業，且進銷明細逐一可
        勾稽，應核實認列其原料超耗云云。經查，原告未能依
        稅捐稽徵機關管理營利事業會計帳簿憑證辦法設置帳簿
        ，平時對進料、領料、退料、產品、人工、製造費用等
        均作成紀錄，有內部憑證可稽，並編有生產日報表或生
        產通知單及成本計算表等供核，營業成本尚難根據有關
        帳證紀錄予以核實認定，原告無法提出相關證明文件或
        佐證資料，原核定依前揭準則規定查核剔除原料超耗2,
        475,436及憑證不符2,420元，並無不合。
　　理  由
一、按「營利事業所得之計算，以其本年度收入總額減除各項成
    本費用、損失及稅捐後之純益額為所得額。」「製造業耗用
    之原料，超過各該業通常水準者，其超過部分非經提出正當
    理由，經稽徵機關查明屬實者，不予減除。」「稽徵機關進
    行調查或復查時，納稅義務人應提示有關各種證明所得額之
    帳簿、文據，其未提示者，稽徵機關得依查得之資料或同業
    利潤標準核定其所得額。」所得稅法第24條第1項、第28條
    及第83條第1項分別定有明文。
二、本件原告係生產紙箱等製品為主要業務，84年度營利事業所
    得稅結算申報，申報營業收入淨額為新台幣 (下同)33,414,
    804元，營業成本28,553,429元，營業費用4,314,677元，全
    年所得額41,389元，經被告查核結果，剔除直接原料超耗2,
    475,436元及憑證不符2,420元，核定營業成本為26,075,573
    元，營業費用按帳證核定為3,896,514元，核定營業淨利為
    3,442,717元，全年所得額為2,952,165元之事實，有原告84
    年度營利事業所得稅結算申報書及之被告核定通知書附原處
    分卷可稽，並為兩造所不爭，堪信為真實。
三、原告不服循序提起行政訴訟，主張：其84年度營利事業所得
    稅已如期申報，徵收期間自85年4月1日起算為5年，被告於
    93年4月初為復查決定，已逾徵收期間，應准予註銷稅款；
    又原告進銷均取得合法憑證，被告不可全部剔除再核課稅額
    等語。
四、經查：
    (一)按「稅捐之徵收期間為五年，自繳納期間屆滿之翌日起算
      ；應徵之稅捐未於徵收期間徵起者，不得再行徵收。…依
      第39條暫緩移送法院強制執行或其他法律規定停止稅捐之
      執行者，第一項徵收期間之計算，應扣除暫緩執行或停止
      執行之期間。」「納稅義務人應納稅捐，於繳納期間屆滿
      30日後仍未繳納者，由稅捐稽徵機關移送法院強制執行。
      但納稅義務人已依第35條規定申請復查者，暫緩移送法院
      強制執行。…」為稅捐稽徵法第23條及第39條所明定。原
      告84年度營利事業所稅結算申報案件，被告於86年10月13
      日核定後，於87年1月19日送達繳納通知書，繳納期限為
      同年2月16日起至同年月25日止，原告於87年2月25日申請
      復查，被告於93年2月24日復查決定維持原核定，並因原
      告係未繳納稅款而申請復查，乃依復查決定意旨再行發單
      補徵，繳納期間改自93年6月6日起至同年月15日屆滿等情
      ，有被告93年2月24日北區國稅一字第0930005603號復查
      決定書及稅額繳款書附卷可憑，依前揭規定，本件徵收期
      間自應扣除原告提起行政救濟而暫緩執行之期間，故被告
      於93年93年2月24日所為復查決定，自未逾五年核課期間
      甚明。
    (二)次按，「製造業已依稅捐稽徵機關管理營利事業會計帳簿
      憑證辦法設置帳簿，平時對進料、領料、退料、產品、人
      工、製造費用等均作成紀錄，有內部憑證可稽，並編有生
      產日報表或生產通知單及成本計算表，經內部製造及會計
      部門負責人員簽章者，其製品原料耗用數量，應根據有關
      帳證紀錄予以核實認定。製造業不合前項規定者，其耗用
      之原料如超過各該業通常水準，超過部分，除能提出正當
      理由，經查明屬實者外，應不予減除。前項各該耗用原料
      之通常水準，由主管稽徵機關會同實地調查，並洽詢各該
      業同業公會及有關機關擬訂，報請財政部核定，其未經核
      定該業通常水準者，得比照機器、設備、製造程序、原料
      品質等相當之該同業原料耗用情形核定之，其無同業原料
      耗用情形可資比照者，按該事業上年度核定情形核定之。
      但上年度適用擴大書面審核者除外，若無上年度核定情形
      ，則按最近年度核定情形核定之。其為新興事業或新產品
      ，無同業原料耗用情形及該事業上年度核定情形可資比照
      者，由稽徵機關調查核定之。」營所稅查核準則第58條第
      1、2、3項定有明文。故製造業原料耗用查核之順序首為
      記載詳備之有關帳證紀錄，次為通常水準，再為相當之同
      業原料耗用情形，更次為上年度核定情形，末由稽徵機關
      調查核定之。
    (三)查原告就其生產紙箱業務，並未依稅捐稽徵機關管理營利
      事業會計帳簿憑證辦法設置帳簿，平時對進料、領料、退
      料、產品、人工、製造費用等均作成紀錄，有內部憑證可
      稽，亦未編有生產日報表或生產通知單及成本計算表等供
      核，自不符合前揭查核準則第58條第1項核實認定原料耗
      用之規定，原告復未能提出相關帳簿憑證及有關文據供核
      ，故被告以原告原料耗用超過該業通常水準，且未能提出
      正當理由說明，予以剔除超耗2,475,436及憑證不符2,420
      元，營業費用則按帳證核定調整為3,896,514元，核定營
      業淨利為3,442,717元，全年所得額為2,952,165元，揆諸
      前揭規定，並無不合。原告空言主張其進銷均取得合法憑
      證，被告應核實認定其原料耗用云云，核不足採。
五、綜上所述，原處分並無違誤，復查、訴願決定遞予維持，俱
    無不合，原告原告徒執前詞，訴請撤銷，為無理由，應予駁
    回。
據上論結，本件原告之訴為無理由，爰依行政訴訟法第98條第3
項前段，判決如主文。
中　　華　　民　　國　　94　　年　 　9　　月　　7　　 日
                        第四庭審判長法  官　徐瑞晃
                                    法  官　吳慧娟
                                    法  官　蕭惠芳
上為正本係照原本作成。
如不服本判決，應於送達後20日內，向本院提出上訴狀並表明上
訴理由，如於本判決宣示後送達前提起上訴者，應於判決送達後
20日內補提上訴理由書（須按他造人數附繕本）。
中　　華　　民　　國　　94　　年　 　9　　月　　7　　 日
            　　　　　　   　　　 　書記官  李淑貞
